【裁判字號】    97,抗,43
【裁判日期】    970225
【裁判案由】    本票裁定
【裁判全文】
臺灣士林地方法院民事裁定                97年度抗字第43號
抗  告  人  甲○○
                        號4樓.
抗告人因與台灣新光商業銀行股份有限公司間等本票裁定事件，
對於中華民國96年11月15日臺灣士林地方法院96年度票字第8695
號裁定提起抗告，本院裁定如下：
    主  文
抗告駁回。
抗告程序費用新臺幣壹仟元由抗告人負擔。
    理  由
一、按執票人向本票發票人行使追索權時，得聲請法院裁定後強
    制執行；二人以上在票據上共同簽名時，應連帶負責。票據
    法第123 條、第5 條第2 項分別定有明文。次按，本票未載
    到期日者，視為見票即付，票據法第120 條第2 項定有明文
    ，執票人可隨時向發票人請求付款，並於未獲付款後，向本
    票發票人行使追索權，而依同法第123 條規定，裁定准許強
    制執行。又按，本票既載明免除作成拒絕證書，則執票人聲
    請裁定准予強制執行時，自毋庸提出已為付款提示之證據，
    且本票執票人依票據法第123 條規定向本票發票人行使追索
    權，聲請法院裁定准予強制執行，係屬非訟事件，對於此項
    聲請所為裁定，僅依非訟事件程序，就本票形式上之要件是
    否具備予以審查為已足。發票人如主張執票人未為提示，依
    票據法第124 條準用同法第95條但書之規定，應由其負舉證
    之責。再按，法院依本票執票人之聲請為許可對發票人強制
    執行之裁定，並無確定實體上法律關係存否之效力，如發票
    人就票據債務之存否有爭執時，應由發票人提起確認之訴，
    以資解決，最高法院56年台抗字第714 號、57年台抗字第76
    號著有判例。至於本票發票人所提票據是否罹於時效消滅之
    抗辯，乃涉及實體法上債務是否拒絕給付、時效是否中斷之
    問題，應屬實體上之抗辯，於非訟程序中自不得予以審酌。
二、本件相對人主張：伊執有抗告人為發票人，如原裁定所示之
    本票乙紙，並免除作成拒絕證書，詎經提示未獲付款，依票
    據法第123 條之規定聲請裁定許可強制執行等情，已據提出
    本票乙紙為證，原裁定予以准許，即無不合。
三、抗告意旨略以：系爭本票發票日為93年11月5 日，相對人係
    於96年11月8 日始為本件本票裁定之聲請，已逾3 年之時效
    期間，其票據權利應已消滅；且相對人謂其係於95年1 月5
    日提示系爭本票，然其於另向臺灣臺北地方法院聲請核發支
    付命令時，卻稱抗告人係自95年2 月5 日起始未依約攤還本
    息，則相對人於95年1 月5 日應無權提示系爭本票，足見相
    對人所言不實云云。惟查，依票據法第120 條第2 項規定，
    系爭本票並未載到期日，即應視為見票即付，執票人自可隨
    時向發票人請求付款，並於未獲付款後，向本票發票人行使
    追索權。又相對人於聲請狀上已載明係於95年1 月5 日持系
    爭本票向抗告人為付款之提示，未獲兌現等情，即已表明其
    已遵期提示。抗告人如主張相對人實際未為提示，自應由其
    負舉證之責。至於相對人於所主張提示本票之時間，抗告人
    是否已違約乙節，係有關相對人行使票據權利時，債權存否
    之爭議；此與抗告人另為之時效抗辯，均屬實體上之爭執。
    揆諸首揭說明，應由抗告人另行提起訴訟，以資解決，本件
    非訟程序不得加以審究，仍應為許可強制執行之裁定。抗告
    人執此指摘原裁定不當，聲明廢棄，為無理由。
四、據上論結，本件抗告為無理由，依非訟事件法第46條、第21
    條第2 項、民事訴訟法第495 條之1 第1 項、第449 條第1
    項、第78條、第 87條第1項，裁定如主文。
中    華    民    國    97    年    2     月    25    日
                  民事第二庭  審判長法  官  俞慧君
                                    法  官  張國勳
                                    法  官  李瑜娟
以上正本證明與原本無異。
如不服本裁定，僅得於收受本裁定正本送達後10日內，以適用法
規顯有錯誤為理由，向本院提出再抗告狀，（須附繕本一份及繳
納再抗告裁判費新臺幣1,000元），經本院許可後始可再抗告。
中    華    民    國    97    年    3     月     4    日
                                    書記官  李秀蘊


司法院資訊處製作；財團法人民間司法改革基金會備份。
